【裁判字號】    95,訴,2658
【裁判日期】    951222
【裁判案由】    毒品危害防制條例
【裁判全文】
臺灣板橋地方法院刑事判決              95年度訴字第2658號
公  訴  人  臺灣板橋地方法院檢察署檢察官
被      告  甲○○
                    （現於臺灣臺北監獄臺北分監另案執行）
指定辯護人  本院公設辯護人  丙○○
上列被告因違反毒品危害防制條例案件，經檢察官提起公訴（九
十五年度偵字第一七○六四號），本院判決如下：
    主  文
甲○○轉讓第一級毒品，累犯，處有期徒刑壹年陸月。
扣案海洛因壹包（驗後淨重為零點玖壹公克）沒收銷燬之。
    事  實
一、甲○○前因重利案件，經臺灣臺北地方法院以九十年度簡字
    第一六七四號判處有期徒刑四月確定，於民國九十年八月二
    十一日以易科罰金執行完畢。又因施用毒品違反毒品危害防
    制條例案件，經臺灣臺北地方法院以九十三年度訴字第九一
    六號判處有期徒刑七月確定，甫於九十四年六月十五日執行
    完畢。復同因施用毒品違反毒品危害防制條例案件，經本院
    以九十五年度訴字第一九六五號判處有期徒刑十月確定，現
    仍執行中。
二、甲○○因與友人丁○○同有施用第一級毒品之惡習（其二人
    施用毒品部分另由檢察官偵辦），因其能代為購得價格較為
    低廉之海洛因，乃接受丁○○代買毒品之委託，基於接續之
    犯意，於九十五年七月二日、五日及九日之某時，由其先向
    不詳之人購得自己及丁○○所需之海洛因後，再至丁○○位
    於臺北縣土城市○○路○段八十一號四樓之住處，連續三次
    以新臺幣（下同）二萬二千元至二萬五千元不等之原購入價
    格，轉讓數量不詳之第一級毒品海洛因予丁○○。嗣丁○○
    施用毒品違反毒品危害防制條例案件，於九十五年七月十一
    日十七時三十分許，經警在臺北縣土城市○○路○段八一號
    前查獲後，由其帶同返回上開住處執行搜索時，適甲○○因
    前已與丁○○約定由其攜帶海洛因供丁○○試用品質，以決
    定是否再委由甲○○購買，而於同日十八時四十一分許到達
    丁○○上開住處前為警查獲，並自其身上起獲其所有預供丁
    ○○試用之第一級毒品海洛因乙包（驗後淨重為零點九一公
    克）及行動電話乙具（含通話卡乙張，號碼為000000
    0000號）。
三、案經臺北縣政府警察局樹林分局移送臺灣板橋地方法院檢察
    署檢察官偵查起訴。
    理  由
一、犯罪事實之認定：
  (一)訊之被告對於上開查獲過程固為是認不諱，然矢口否認有何
    犯行，辯以其與丁○○係友人，惟從未出售海洛因予丁○○
    ，案發當日係要至現場施用海洛因，警於其身上起獲之海洛
    因亦係供自己施用而已云云。
  (二)經查：
    1.被告甲○○與丁○○係友人，並均有施用海洛因之習，因
      被告能取得價格較為低廉之海洛因，乃向丁○○邀約一起
      購買，丁○○遂於九十五年七月二日、五日及九日之某時
      ，均在其位於臺北縣土城市○○路○段八十一號四樓之住
      處，先後三次以二萬二千元至二萬五千元不等之價格，向
      被告購得數量不詳之海洛因，每次均係由被告先取一小部
      分供丁○○試用肯認後，再由丁○○支付款項，由被告代
      為購買並交付海洛因等事實，業據證人丁○○於本院審理
      中結證供陳明確（參本院九十五年十二月八日審判筆錄）
      。被告雖否認其事，惟：
      (1)警於九十五年七月十一日十七時三十分許，在臺北縣土
        城市○○路○段八一號前查獲丁○○施用毒品案件後，
        由其帶同返回上開住處時執行後續搜索，於向其詢問所
        施用毒品之來源時，丁○○稱係向被告購買，當時丁○
        ○表示不知被告之本名而僅知其綽號，惟在自己遭查獲
        前，已與之聯絡約定由被告前來其住處商議購買海洛因
        事宜，警因慮此僅係丁○○藉故拖延移送之藉詞，乃要
        求丁○○去電催被告快一點，嗣被告來電表示已到達，
        警遂下樓開門而逮捕被告，並自其身上起獲扣案海洛因
        等情，此經證人即本案查獲員警乙○○到庭證述甚明（
        參本院九十五年十一月二十日審判筆錄），核與證人丁
        ○○前開證述相符，另卷附被告所持00000000
        00號行動電話雙向通聯資料查詢報表所示，該行動電
        話與丁○○所持0000000000號行動電話，於
        警於九十五年七月十一日十七時三十分查獲丁○○前之
        十五時三十八分與十七時十分，及丁○○遭查獲後之十
        八時一分、十八時十二分均有通話之紀錄，而與證人丁
        ○○、乙○○上開關於與被告聯繫過程之證述一致，堪
        信其等證述屬實。則被告既係原即與丁○○相約到場，
        而非警授意指示楊香要求被告攜毒前來，此查獲過程自
        足為證人丁○○上開不利被告證述真實性之佐據。
      (2)又被告於警詢時，即曾坦認確與楊香合購海洛因三次，
        惟不記得詳細之交易時間等語（參偵查卷第五頁）；嗣
        於審理期日時，亦陳稱確曾與證人丁○○合買過海洛因
        ，惟時間與次數已不復記憶等語（參本院九十五年十二
        月八日審判筆錄第十二頁），此亦與證人丁○○所陳係
        因被告能取得價格較為低廉之海洛因，乃與之一起購買
        之供述相為吻合。
      (3)再者被告三次以原價轉讓海洛因予丁○○之確實時間，
        證人丁○○於警詢中原稱係九十五年七月八日、九日及
        十日，其二人每次均係以被告之0000000000
        號行動電話及丁○○之0000000000號（警詢
        筆錄誤植為0000000000號）行動電話聯絡等
        語（參偵查卷第十四頁）；偵查中則稱係於九十五年六
        月間及七月十日向被告購買云云（參偵查卷第三六頁）
        ，審理中則證稱係於九十五年七月二日、五日及九日等
        語（參本本院九十五年十二月八日審判筆錄第九頁），
        前後所述固非完全一致。惟人之記憶力有限，對於日期
        等較為細節之印象難期完全正確，然證人丁○○對其與
        被告間之海洛因交易次數始終供陳為三次，前後一致，
        並與被告警詢中坦認曾與楊香合購海洛因三次之情形相
        為吻合，實不能僅因其對確實交易日期無法正確說明即
        遽認所述不實。而證人於審理中所為與被告間交易時間
        之供述，係於提示卷附上開行動電話雙向通聯資料查詢
        報表關於其與被告間之通聯紀錄後所為之明確陳述，堪
        信係其基於相關聯絡之情形依據資料喚起記憶後所為之
        供述，自應以其於審理中所陳之交易時間較為可採。
      (4)綜上，由本件警查獲被告之緣由與過程、被告遭逮捕時
        在其身上起獲之海洛因、被告坦承曾與證人丁○○合買
        海洛因三次及卷附其二人間行動電話之通聯紀錄等事證
        ，足認證人丁○○於本院理中所為上開證述與事實相符
        而堪採信，是以被告確有於九十五年七月二日、五日及
        九日之某時，在丁○○位於臺北縣土城市○○路○段八
        十一號四樓之住處，先後三次以新臺幣（下同）二萬二
        千元至二萬五千元之價格，出售數量不詳之第一級毒品
        海洛因予丁○○之事實，洵可認定。
    2.又公訴人就被告上開犯行，雖認係違反毒品危害防制條例
      第四條第一項之販賣第一級毒品罪，惟所謂販賣者必以營
      利意圖為要件，該項要件亦應依積極證據認定之。查本件
      被告出售予丁○○之海洛因，其原入價格究為若干，依卷
      存事證並無任何資料可考，在欠缺此項資料判斷其客觀上
      確有因此購取差價之客觀情狀之下，自難僅以被告出售海
      洛因時收有價金之事實，即逕認其出售時主觀上具有營利
      之意圖而屬販賣之行為，否則不無有擬制推測之嫌。且依
      證人丁○○所述，其係因被告能取得價格較為低廉之海洛
      因，乃接受其邀約一起購買，已如前述，而證人丁○○並
      明確證稱被告所說之價格確實較便宜，因而認為被告所言
      實在而與之共同合買等語（參本院九十五年十二月八日審
      判筆錄第六頁、第八頁、第十頁），此亦與被告自承合買
      海洛因之情狀相符，其二人既屬合買，依通常情形性質上
      應即係被告購得自己與丁○○所需數量之海洛因後，再以
      原價轉售予丁○○，而難遽認被告有從中賺取差價之事實
      。是以其二人一致供陳之合買情狀，應足認定係由被告先
      向不詳之人購得自己及丁○○所需之海洛因後，再至丁○
      ○位於臺北縣土城市○○路○段八十一號四樓之住處，先
      後三次以二萬二千元至二萬五千元不等之原購入價格，轉
      讓數量不詳之海洛因予丁○○。
    3.此外，復有卷附法務部調查局九十五年八月七日調科壹字
      第○六○○一二二二八號鑑定通知書乙份，及扣案行動電
      話乙具（含通話卡乙張，號碼為0000000000號
      ）可資佐證，本件事證已臻明確，被告如事實欄所載犯行
      足為認定，應予依法論科。
二、論罪科刑之法律適用：
  (一)按海洛因為毒品危害防制條例第二條第二項第一款所定之第
    一級毒品，核被告所為，係犯同條例第八條第一項之轉讓第
    一級毒品罪。公訴人認被告所犯係毒品危害防制條例第四條
    第一項之販賣第一級毒品罪名，容有詰誤，其起訴法條應予
    更正。另起訴書就被告有償交付海洛因予丁○○之時間僅泛
    稱為「九十五年七月八日起至同年月十一日止」，亦未敘明
    交付之次數，惟被告有償轉讓海洛因予丁○○之時間、次數
    既據證人丁○○證述明確並經本院採認，自應依調查所得予
    以明確記載。又其轉讓前持有海洛因之低度行為為轉讓之高
    度行為所吸收，不另論罪。再者被告三次轉讓第一級毒品之
    犯行，雖屬自然上三個行為，然時間密接，方法相同，觸犯
    構成要件相同之罪，且均係出於使丁○○取得廉價毒品之動
    機所為，顯係基於單一犯意接續所為之，為接續犯之實質上
    一罪，應論以一罪為已足。另本件被告轉讓之第一級毒品因
    缺乏積極事證可資確認其數量，自難逕認其轉讓之第一級毒
    品確已超過行政院依毒品危害防制條例規定所公告應為加重
    其刑之數量，而無從依毒品危害防制條例第八條第六項之規
    定加重其刑，附此敘明。又被告前因重利案件，經臺灣臺北
    地方法院以九十年度簡字第一六七四號判處有期徒刑四月確
    定，於九十年八月二十一日以易科罰金執行完畢；又因施用
    毒品違反毒品危害防制條例案件，經臺灣臺北地方法院以九
    十三年度訴字第九一六號判處有期徒刑七月確定，甫於九十
    四年六月十五日執行完畢，此有臺灣高等法院被告前案紀錄
    表附卷足參，其於有期徒刑執行完畢後五年以內，故意再犯
    本件最重本刑為有期徒刑以上之罪，為累犯，應依刑法第四
    十七條第一項之規定加重其刑。
  (二)爰審酌被告有事實欄所載之犯罪科刑紀錄，有臺灣高等法院
    被告全國前案紀錄表在卷足據，足認其素行不佳，而海洛因
    對人體戕害至鉅，被告以之轉讓予他人，所造成之危害非輕
    ，而以其轉讓價格觀之，先後三次轉讓之數量應非鉅，出售
    對象亦僅乙人，並其犯罪後之態度等一切情狀，量處如主文
    所示之刑，以資儆懲。
  (三)警於被告遭查獲時所扣得之海洛因乙包（驗後淨重為零點九
    一公克），係被告所有欲由丁○○試用後，再決定是否委託
    被告代購之用，並非準備出售丁○○之毒品，此經證人丁○
    ○於本院審理中證述甚明（參本院九十五年十二月八日審判
    筆錄第九頁），足見其二人尚未就該次轉讓達成合意，僅處
    於商議考量階段，尚未至著手程序，而僅屬轉讓第一級毒品
    之預備行為，而毒品危害防制條例就轉讓毒品之犯罪並無處
    罰預備行為之規定，就被告該次行為自難認有何犯罪可言。
    惟該扣案海洛因既屬其所有預備供轉讓第一項毒品犯罪使用
    且遭查獲之毒品，核與本件犯罪具有關連，仍應依毒品危害
    防制條例第十八條第一項前段之規定併為沒收銷燬之諭知。
    另扣案行動電話乙具（含通話卡乙張，號碼為000000
    0000號），雖屬被告所有且於本件轉讓犯行時與丁○○
    聯繫見面使用，惟該行動電話本即為被告平日對外通訊聯絡
    之用，僅偶與丁○○聯繫轉讓毒品事宜而已，基於刑法第三
    十八條第一項第二款僅為裁量沒收之性質，本院依本件犯罪
    情形認無沒收該行動電話之必要，爰不併為沒收之諭知，附
    此敘明。至於丁○○於為警查獲時扣得之海洛因兩包（毛重
    零點六公克及零點二公克），雖屬查獲之毒品，為係丁○○
    所有供其施用毒品犯罪預備之物，基於主刑從刑一致性之原
    則，應於丁○○所犯施用毒品案件宣示之主刑項下併為沒收
    之諭知，併此說明。
三、不另為無罪諭知之部分：
  (一)公訴意旨尚以：被告甲○○明知海洛因係第一級毒品，不得
    非法持有、販賣，竟意圖營利，於不詳時間，在臺北縣臺北
    橋下某路段，向某真實姓名年籍不詳綽號「阿明」之成年男
    子，以每公克三千四百七十八元之代價（每一點一五公克價
    值四千元），販入第一級毒品海洛因，因認被告就此亦涉犯
    毒品危害防制條例第四條第一項之販賣第一級毒品罪嫌。
  (二)按犯罪事實應依證據認定之，無證據不得認定犯罪事實，刑
    事訴訟法第一百五十四條第二項定有明文。又認定犯罪事實
    所憑之證據，雖不以直接證據為限，間接證據亦包括在內，
    然而無論直接或間接證據，其為訴訟上之證明，須於通常一
    般之人均不致有所懷疑，而得確信其為真實之程度者，始得
    據為有罪之認定，倘其證明尚未達到此一程度，而有合理之
    懷疑存在時，事實審法院在心證上無從為有罪之確信，自應
    為無罪之判決，最高法院七十六年度台上字第四九八六號判
    例意旨闡示甚明。
  (三)公訴人認被告另涉有上開犯嫌，無非係以其於警詢中所為關
    於向「阿明」購入海洛因之供述及上開指訴被告販賣海洛因
    予丁○○之事實等，為其論據。訊之被告甲○○堅詞否認上
    開犯行，辯以警於其身上起獲之海洛因係供自己施用，並非
    欲供販賣之用等語。
四、經查：本件查獲時在被告身上所起獲之海洛因乙包（驗後淨
    重為零點九一公克），係其於查獲當日即九十五年七月十一
    日十六時三十分許，在臺北橋下向一年籍不詳綽號「阿明」
    之成年男子，以四千元之價格所購買之事實，固據被告甲○
    ○供承無訛，惟被告係因與丁○○合買海洛因，而受丁○○
    之委託代為購買之後，再以原價轉讓予丁○○，此經本院認
    定詳述如前，自難能以此購入海洛因後轉讓他人之事實，據
    以認定其購入海洛因時係基於營利之意圖而為販入。此外，
    復無其他積極事證可認被告有基於營利之意圖而販入海洛因
    之犯行，依前開之說明及「罪證有疑，利於被告」之證據法
    則，被告販入第一級毒品之犯行尚屬不能證明，惟公訴人認
    此與前開經起訴論罪科刑部分有接續犯之單純一罪關係，爰
    不另為無罪之諭知，併此說明。
據上論斷，應依刑事訴訟法第二百九十九條第一項前段、第三百
條，毒品危害防制條例第八條第一項、第十八條第一項，刑法第
十一條前段、第四十七條第一項，判決如主文。
本案經檢察官曾文鐘到庭執行職務。
中    華    民    國    95    年    12    月    22    日
                  刑事第十一庭  審判長法  官  侯  志  融
                                      法  官  張  宏  節
                                      法  官  楊  博  欽
以上正本證明與原本無異
如不服本判決應於送達後十日內向本院提出上訴狀
                                      書記官  李  慈  容
中    華    民    國    95    年    12    月    22    日
附錄本案論罪科刑法條全文：
毒品危害防制條例第八條
轉讓第一級毒品者，處一年以上七年以下有期徒刑，得併科新台
幣一百萬元以下罰金。
轉讓第二級毒品者，處六月以上五年以下有期徒刑，得併科新台
幣七十萬元以下罰金。
轉讓第三級毒品者，處三年以下有期徒刑，得併科新台幣三十萬
元以下罰金。
轉讓第四級毒品者，處一年以下有期徒刑，得併科新臺幣十萬元
以下罰金。
前四項之未遂犯罰之。
轉讓毒品達一定數量者，加重其刑至二分之一，其標準由行政院
定之。


司法院資訊處製作；財團法人民間司法改革基金會備份。
